臺灣高雄地方法院民事判決　九十一年訴字第一八二六號
　　原　　　告　台灣銀行
　　法定代理人　丙○○
　　訴訟代理人　甲○○
　　複　代理人　己○○
　　　　　　　　乙○○
　　　　　　　　辛○○
　　被　　　告　丁○○
　　　　　　　　戊○○
　　　　　　　　壬○○
　　　　　　　　庚○○
　　　　　　　　子○○
　　訴訟代理人　癸○○
右當事人間請求清償借款事件，本院判決如左：
    主    文
被告丁○○、戊○○、壬○○應連帶給付原告新台幣壹佰玖拾柒萬貳仟肆佰肆拾貳元
，及如附表一所示之利息、違約金。
被告丁○○應給付原告新台幣玖萬捌仟玖佰零陸元，及自民國九十年十一月二十七日
起至清償日止，按週年利率百分之十六點四二五計算之利息，並自民國九十年十一月
二十七日起至清償日止，按上開利率百分之十計算之違約金。
被告戊○○應給付原告新台幣玖萬壹仟伍佰貳拾元，及自民國九十年十月二十六日起
至清償日止，按週年利率百分之十六點四二五計算之利息，並自民國九十年十月二十
六日起至清償日止，按上開利率百分之十計算之違約金。
原告其餘之訴駁回。
訴訟費用由被告丁○○、戊○○、壬○○連帶負擔五分之三，被告丁○○、戊○○分
別負擔二十分之一，餘由原告負擔。
本判決第一項至第三項於原告分別以新台幣陸拾陸萬元為被告丁○○、戊○○、壬○○，並各以新台幣參萬伍仟元分別為被告丁○○、戊○○供擔保後，得假執行。
原告其餘假執行之聲請駁回。
    事    實    及    理    由
一、本件被告丁○○、戊○○、壬○○均未於言詞辯論期日到場，核無民事訴訟法第
    三百八十六條所列各款情形，爰依原告之聲請，由其一造辯論而為判決。
二、原告主張：
（一）被告互為連帶保證人，於民國八十八年一月六日向原告分別借用如附表二所示
      之金額，均約定自八十八年一月六日起至九十五年一月六日止，分八十四期，
      按月於六日平均攤還本息，如未按期給付，經原告催繳仍未於催繳期限內繳款
      ，即喪失期限利益，全部債務視為到期，若借款人離職（包括退休、資遣、調
      職等），除調職依相關規定核准轉由新任服務機關繼續在借款人薪津或其他收
      入項下扣償外，其借款亦視為全部到期，利息按原告基本放款利率加週年利率
      百分之零點九六三，並隨原告基本放款利率調整計算，如逾期清償，在六個月
      以內者，按上開利率百分之十，超過六個月者，按上開利率百分之二十計付違
      約金。詎被告丁○○、戊○○、壬○○分別自九十年十一月六日、九十年七月
      六日及九十一年四月六日起即未按期攤還本息，尚欠如附表一所示之各項本息
      、違約金迄未清償，屢經催討均置之不理，而其餘被告均為上開三筆借款之連
      帶保證人，自應負連帶清償之責，爰依消費借貸及連帶保證契約之法律關係請
      求被告連帶給付新台幣（下同）一百九十七萬二千四百四十二元及如附表一所
      示之利息、違約金。
（二）又被告丁○○、戊○○曾於八十七年十二月間向原告分別申請萬事達信用卡及
      威士信用卡使用，均約定得憑信用卡於特約商店簽帳消費或預借現金，並約定
      「甲方（即被告丁○○、戊○○）應於申請信用卡時選擇每月希望扣繳『最低
      應繳金額』、『全部應繳金額』或『其他金額』，而由乙方（即原告）依約按
      月扣繳。若甲方委託扣繳之指定帳戶餘額不敷扣繳時，乙方將扣最低應繳金額
      ，並自繳款通知書所列出帳單日起至實際繳款日止按日利率萬分之四點五（即
      週年利率百分之十六點四二五）計收循環息。若帳戶餘額仍不敷扣繳最低應繳
      金額˙˙˙乙方除計收循環息外，另按循環息加計百分之十之違約金」，而被
      告丁○○、戊○○僅分別繳款至九十年十一月二十六日及九十年十月二十五日
      ，尚欠原告如主文第二項、第三項所示之信用卡消費款本息及違約金迄未清償
      ，為此依信用卡使用契約之法律關係請求被告丁○○、戊○○分別給付原告如
      主文第二項、第三項所示之本息及違約金等情。從而聲明：（１）被告應連帶
      給付原告一百九十七萬二千四百四十二元，及如附表一所示之利息、違約金。
      （２）被告丁○○應給付原告九萬八千九百零六元，及自九十年十一月二十七
      日起至清償日止，按週年利率百分之十六點四二五計算之利息，並自九十年十
      一月二十七日起至清償日止，按上開利率百分之十計算之違約金。（３）被告
      戊○○應給付原告九萬一千五百二十元，及自九十年十月二十六日起至清償日
      止，按週年利率百分之十六點四二五計算之利息，並自九十年十月二十六日起
      至清償日止，按上開利率百分之十計算之違約金。（４）願供擔保請准宣告假
      執行。
三、被告方面：
（一）被告丁○○、戊○○、壬○○均未於言詞辯論期日到場，惟曾於準備程序期日
      到場表示同意原告之請求。
（二）被告庚○○、子○○則以：依系爭貸款借據第七條約定：「借款人離職（包括
      退休、資遣、調職、停職、停薪、免職、死亡等）或經由貴行（即原告）終止
      本借據時，除調職依相關規定核准轉由新任服務機關繼續在借款人薪津或其他
      收入項下扣償外，其借款視為全部到期，應於離職日前清償餘欠之全部借款本
      金、利息、遲延利息及違約金；但全體連帶保證人出具承諾願按月代還本息，
      並由服務機關代扣連帶保證人薪資之每月應繳本息者，除借款人死亡情形者外
      ，得依個案需要申請核准辦理」。則本件借款之返還應由服務單位按月於借款
      人薪資中扣償，並應於離職時一次清償完畢，顯屬民法第七百五十五條所指定
      有期限之債務。查被告戊○○、丁○○、壬○○已分別於八十九年二月及三月
      間退伍，原告未於上開三人退伍離職時要求借款人一次清償完畢，即為允許主
      債務人延期清償，被告庚○○、子○○既未同意其延期，自不必再負連帶保證
      之責任等語置辯。並聲明：（１）駁回原告之訴及假執行之聲請。（２）如受
      不利判決，願供擔保免為假執行。
四、兩造不爭之事實：
（一）被告互為連帶保證人，於八十八年一月六日向原告分別借用如附表二所示之金
      額，均約定自八十八年一月六日起至九十五年一月六日止，分八十四期，按月
      於六日平均攤還本息，如未按期給付，經原告催繳仍未於催繳期限內繳款，即
      喪失期限利益，全部債務視為到期，若借款人離職（包括退休、資遣、調職等
      ），除調職依相關規定核准轉由新任服務機關繼續在借款人薪津或其他收入項
      下扣償外，其借款亦視為全部到期，利息按原告基本放款利率加週年利率百分
      之零點九六三，並隨原告基本放款利率調整計算，如逾期清償，在六個月以內
      者，按上開利率百分之十，超過六個月者，按上開利率百分之二十計付違約金
      。嗣被告戊○○、丁○○、壬○○分別於八十九年二月十七日、同年三月四日
      及同年三月十日退伍離職，惟仍分別按期清償本息至九十年七月五日、同年十
      一月五日及九十一年四月五日止，計尚欠如附表一所示之各項本息、違約金迄
      未清償，屢經催討均置之不理之事實，為兩造所不爭，並有原告提出之借據一
      份、小額貸款全部查詢表三份，及被告庚○○、子○○提出之陸軍摩步第二九
      八旅八十九年一月二十一日（八九）景精字第○二九七號、八十九年二月九日
      （八九）景精字第六七七號令各一份在卷可證。
（二）又原告主張被告丁○○、戊○○於八十七年十二月間向原告分別申請萬事達信
      用卡及威士信用卡使用，均約定得憑信用卡於特約商店簽帳消費或預借現金，
      並約定「˙˙˙若甲方（即被告丁○○、戊○○）委託扣繳之指定帳戶餘額不
      敷扣繳時，乙方（即原告）將扣最低應繳金額，並自繳款通知書所列出帳單日
      起至實際繳款日止按日利率萬分之四點五（即週年利率百分之十六點四二五）
      計收循環息。若帳戶餘額仍不敷扣繳最低應繳金額時˙˙˙乙方除計收循環息
      外，另按循環息加計百分之十之違約金」，而被告丁○○、戊○○僅分別繳款
      至九十年十一月二十六日及九十年十月二十五日止，計尚欠原告如主文第二項
      、第三項所示之信用卡消費款本息及違約金迄未清償等情，為被告丁○○、戊○○所不否認，並經原告提出信用卡申請書、信用卡申請暨約定條款、帳戶信
      用狀況歷史紀錄暨帳戶餘額資料各二份為證。
五、被告丁○○、戊○○、壬○○借款及信用卡使用契約部分：
（一）按稱消費借貸者，謂當事人約定，一方移轉金錢或其他代替物之所有權於他方
      ，而他方以種類、品質、數量相同之物返還之契約。借用人應於約定期限內，
      返還與借用物種類、品質、數量相同之物。遲延之債務，以支付金錢為標的者
      ，債權人得請求依法定利率計算之遲延利息。但約定利率較高者，仍從其約定
      利率。當事人得約定債務人不履行債務時，應支付違約金，民法第四百七十四
      條、第四百七十八條、第二百三十三條第一項、第二百五十條第一項分別定有
      明文。次按稱保證者，謂當事人約定，一方於他方之債務人不履行債務時，由
      其代負履行責任之契約。保證債務，除契約另有訂定外，包含主債務之利息、
      違約金、損害賠償及其他從屬於主債務之負擔，民法第七百三十九條、第七百
      四十條亦有明文。又保證債務之所謂連帶，係指保證人與主債務人負同一債務
      ，對於債權人各負全部給付之責任而言。經查，被告丁○○、戊○○、壬○○
      分別為如附表一所示各件借貸契約之借用人或連帶保證人（詳見附表一），被
      告丁○○、戊○○、壬○○未依約清償本息，尚欠原告如附表一所示之本息及
      違約金，已如前述，從而原告自得依消費借貸及連帶保證契約之法律關係請求
      被告丁○○、戊○○、壬○○連帶給付一百九十七萬二千四百四十二元及如附
      表一所示之利息、違約金。
（二）按委任者，謂當事人約定，一方委託他方處理事務，他方允為處理之契約；借
      用人應於約定期限內，返還與借用物種類、品質、數量相同之物，民法第五百
      二十八條、第四百七十八條前段分別定有明文；又持卡人依其與發卡機構所訂
      立之信用卡使用契約，取得使用信用卡向特約商店簽帳消費之資格，並對發卡
      機構承諾償帳付款，而發卡機構則負有代持卡人結帳，清償簽帳款項之義務，
      此種持卡人委託發卡機構付款之約定，具有委任契約之性質，倘持卡人選擇以
      循環信用方式繳款，就當期應償付之帳款僅繳付最低應繳金額，其餘應付款項
      由發卡機構先行墊付，持卡人則依約定給付循環利息者，又具有消費借貸契約
      之性質，是信用卡使用契約兼具有委任及消費借貸契約之性質。經查，本件被
      告丁○○、戊○○分別向原告申辦信用卡使用，詎僅繳款至九十年十一月二十
      六日及九十年十月二十五日，現仍分別積欠九萬八千九百零六元、九萬一千五
      百二十元及其利息、違約金迄未清償，已如前述。從而原告依兼具委任及消費
      借貸契約性質之信用卡使用契約法律關係請求被告丁○○、戊○○分別給付原
      告如主文第二項、第三項所示之本息及違約金，即屬正當。
六、被告庚○○、子○○保證借款部分：
（一）按就定有期限之債務為保證者，如債權人允許主債務人延期清償時，保證人除
      對於其延期已為同意外，不負保證責任。民法第七百五十五條定有明文。經查
      ，如附表一所示三筆消費借貸契約（下稱系爭契約），均於契約第七條約定：
      「借款人離職（包括退休、資遣、調職、停職、停薪、免職、死亡等）或經由
      貴行（即原告）終止本借據時，除調職依相關規定核准轉由新任服務機關繼續
      在借款人薪津或其他收入項下扣償外，其借款視為全部到期，應於離職日前清
      償餘欠之全部借款本金、利息、遲延利息及違約金；但全體連帶保證人出具承
      諾願按月代還本息，並由服務機關代扣連帶保證人薪資之每月應繳本息者，除
      借款人死亡情形者外，得依個案需要申請核准辦理。」系爭契約既約定借用人
      離職或原告終止契約時，除調職情形可依相關規定核准外，借款視為全部到期
      ，則系爭契約即屬定有期限之債務，約定以借用人離職或原告終止契約時作為
      清償期之屆至。而被告戊○○、丁○○、壬○○分別於八十九年二月十七日、
      同年三月四日及同年三月十日退伍離職，惟仍分別按期攤還本息至九十年七月
      五日、同年十一月五日及九十一年四月五日止之事實，已如前述，是系爭三筆
      借款應分別於借款人離職日即八十九年二月十七日（被告戊○○為借款人）、
      同年三月四日（被告丁○○為借款人）及同年三月十日（被告壬○○為借款人
      ）到期，到期後被告戊○○、丁○○、壬○○並未一次還清本息，仍按月攤還
      本息，原告亦未請求主債務人即被告戊○○、丁○○、壬○○分別清償全部借
      款之本息，而是繼續分別收取攤還之本息至九十年七月五日、同年十一月五日
      及九十一年四月五日，足見原告已同意被告戊○○、丁○○、壬○○延期清償
      。從而，原告既已同意系爭三筆借款之主債務人延期清償，復未舉證證明連帶
      保證人即被告庚○○、子○○有同意其延期之情形，依照前開法條規定，被告
      庚○○、子○○於系爭借款到期後自無須再負連帶保證之責任。
（二）至原告雖主張其於九十一年二月份及同年七月份始知悉被告戊○○、丁○○及
      壬○○已分別於八十九年二月十七日、同年三月四日及同年三月十日退伍離職
      之事，故並未允許系爭借款主債務人延期清償等情。惟查，根據系爭契約第七
      條之約定，借用人離職時其借款即視為全部到期，則被告戊○○、丁○○、壬○○退伍離職時，不問原告是否知悉其已退伍之事實，系爭三筆借款已分別到
      期。次查，被告戊○○、丁○○、壬○○於借款到期後均未一次清償，而是繼
      續按月攤還本息，其繼續攤還本息之行為屬延期清償無疑。末查，系爭借款到
      期後，原告並未請求被告戊○○、丁○○、壬○○分別清償全部之借款本息，
      反而讓其繼續按月攤還本息，即表示原告未拒絕被告戊○○、丁○○、壬○○
      延期清償之行為，此種情形足認原告已同意主債務人延期清償，不因原告是否
      已知悉被告戊○○、丁○○、壬○○於何時退伍而受影響。從而，被告庚○○
      、子○○抗辯系爭借款為定有期限之債務，原告同意主債務人延期清償，其延
      期未得被告庚○○、子○○之同意，故被告庚○○、子○○不負連帶清償責任
      等語，洵屬可採，是以原告依連帶保證契約之法律關係請求被告庚○○、子○○連帶給付原告一百九十七萬二千四百四十二元及如附表一所示之利息、違約
      金，即無理由。
七、綜上所述，原告依消費借貸及連帶保證契約之法律關係請求被告丁○○、戊○○
    、壬○○連帶給付一百九十七萬二千四百四十二元及如附表一所示之利息、違約
    金；並依信用卡使用契約法律關係請求被告丁○○、戊○○分別給付九萬八千九
    百零六元、九萬一千五百二十元及分別自九十年十一月二十七日、九十年十月二
    十六日起至清償日止，均按週年利率百分之十六點四二五計算之利息暨按上開利
    率百分之十計算之違約金，即有理由，應予准許。至原告請求被告庚○○、子○○連帶給付一百九十七萬二千四百四十二元及如附表一所示之利息、違約金部分
    ，為無理由，應予駁回。
八、原告陳明願供擔保聲請宣告假執行，關於其勝訴部分，核無不合，爰酌定相當之
    擔保金額，予以准許；至其敗訴部分，假執行之聲請失所附麗，應予駁回。
九、本件事證已臻明確，兩造其餘攻擊防禦方法及舉證，核於判決結果不生影響，爰
    不一一論斷，附此敘明。
據上論結，本件原告之訴一部為有理由，一部為無理由，依民事訴訟法第三百八十五
條第一項前段、第七十八條、第七十九條但書、第八十五條第一項但書、同條第二項
、第三百九十條第二項，判決如主文。
中　　　華　　　民　　　國　　九十一　　年　　　十　　　月　　二十一 　 日
                                    臺灣高雄地方法院民事第一庭
~B審判長法官　楊富強
~B法　　　官　陳樹村
~B法　　　官　楊筑婷
右為正本係照原本作成
如對本判決上訴須於判決送達後二十日內向本院提出上訴狀
中　　　華　　　民　　　國　　九十一　　年　　　十　　　月　　二十一 　 日
~B法院書記官　胡淑芳
~FO
~T32
┌─────────────────────────────────────────────────────────────┐
│附表一                                                                                                                    │
├─┬────────┬──────┬───┬─────┬───┬─────┬────────────────────┬──┤
│  │                │            │      │          │      │          │                                        │    │
│編│本金（新台幣）　│ 年　利　率 │借款人│連帶保證人│到期日│利息起訖日│違    約    金    起    迄    日        │備考│
│號│　　　　　　    │ （﹪）     │      │  　      │      │    　　　│　　　　　　　  　　　　　　　　  　　  │    │
├─┼────────┼──────┼───┼─────┼───┼─────┼────────────────────┼──┤
│１│六十六萬一千七百│ 七點八八三 │丁○○│   戊○○ │89年03│自90年11月│自90年12月07日起至清償日止，逾期在六個月│　　│
│  │八十七元        │            │      │   壬○○ │月04日│06日起至清│以內者，依上開利率之一成，逾期超過六個月│    │
│　│　　　　　　　　│　　　　　　│      │   庚○○ │      │償日止    │者，依上開利率之二成給付違約金。        │    │
│　│　　　　　　　　│　　　　　　│    　│   子○○ │      │          │                                        │    │
├─┼────────┼──────┼───┼─────┼───┼─────┼────────────────────┼──┤
│２│七十萬五千八百九│ 七點九七三 │戊○○│   丁○○ │89年02│自90年07月│自90年08月07日起至清償日止，逾期在六個月│　  │
│  │十五元          │　　　　　　│      │   壬○○ │月17日│06日起至清│以內者，依上開利率之一成，逾期超過六個月│　  │
│  │　　　　　　　　│　　　　　　│  　　│   庚○○ │  　　│償日止　　│者，依上開利率之二成給付違約金。        │    │
│　│　　　　　　　　│　　　　　　│    　│   子○○ │      │          │                                        │    │
├─┼────────┼──────┼───┼─────┼───┼─────┼────────────────────┼──┤
│３│六十萬四千七百六│ 七點六八八 │壬○○│   丁○○ │89年03│自91年04月│自91年05月07日起至清償日止，逾期在六個月│　  │
│　│十元            │　　　　　　│      │   戊○○ │月10日│06日起至清│以內者，依上開利率之一成，逾期超過六個月│　  │
│　│　　　　　　　　│            │      │   庚○○ │  　　│償日止　　│者，依上開利率之二成給付違約金。        │    │
│　│　　　　　　　　│　　　　　　│    　│   子○○ │      │          │                                        │    │
├─┴────────┴──────┴───┴─────┴───┴─────┴────────────────────┴──┤
│ 本金合計一百九十七萬二千四百四十二元                                                                                     │
└─────────────────────────────────────────────────────────────┘
┌───────────────────────────────────┐
│附表二                                                                │
├─┬─────┬─────────┬─────────────────┤
│編│  借款人  │借款金額（新台幣）│        連  帶  保  證  人        │
│號│          │                  │                                  │
├─┼─────┼─────────┼─────────────────┤
│１│  丁○○  │一百萬元          │  戊○○、壬○○、庚○○、子○○  │
├─┼─────┼─────────┼─────────────────┤
│２│  戊○○  │一百萬元          │  丁○○、壬○○、庚○○、子○○  │
├─┼─────┼─────────┼─────────────────┤
│３│  壬○○  │一百萬元          │  丁○○、戊○○、庚○○、子○○  │
├─┼─────┼─────────┼─────────────────┤
│４│  庚○○  │八十萬元          │  丁○○、戊○○、壬○○、子○○  │
├─┼─────┼─────────┼─────────────────┤
│５│  子○○  │一百萬元          │  丁○○、戊○○、壬○○、庚○○  │
└─┴─────┴─────────┴─────────────────┘
